臺灣臺南地方法院刑事判決
111年度交易字第557號
公  訴  人  臺灣臺南地方檢察署檢察官
被      告  王柏仁


            游心怡



上 一 被告
選任辯護人  陳昱良律師
上列被告因過失致重傷害案件，經檢察官提起公訴（110年度調
偵續字第20號），被告就被訴事實均為有罪之陳述，經本院裁定
進行簡式審判程序，判決如下：
    主  文
王柏仁犯過失傷害致人重傷罪，處有期徒刑陸月，如易科罰金，
以新臺幣壹仟元折算壹日。
游心怡犯過失傷害致人重傷罪，處有期徒刑參月，如易科罰金，
以新臺幣壹仟元折算壹日。
    事  實
一、王柏仁於民國108年12月10日18時35分許，駕駛車號000-000
    0號普通重型機車沿臺南市西港區港東里港東國小前之未命
    名道路由東往西方向行駛，其原應注意車前狀況，隨時採取
    必要之安全措施，而依當時情形，天候晴，柏油路面乾燥無
    缺陷，路上無障礙物，且當日該處夜間雖無照明，然於車燈
    輔助下仍可供正常行駛，客觀上並無不能注意之情事，王柏
    仁竟疏未注意，貿然前行，適黃榮林亦疏未注意避免於身體
    狀況不佳且夜間視線不良之情形下長距離行走，仍步行於其
    同向前方，王柏仁所駕機車遂不慎撞擊黃榮林，致黃榮林倒
    地。又王柏仁於黃榮林倒地而坐於車道中後，原應注意設置
    明顯警告設施，以免再遭來車追撞，猶疏未注意及時設置警
    示設施，另游心怡駕駛車號000-0000號普通重型機車沿對向
    （由西往東方向）駛至，亦疏未注意車前狀況，貿然直行，
    不慎再次撞擊坐於地上之黃榮林，致黃榮林倒臥於地（下合
    稱本件事故）；嗣員警據報前往上開現場處理本件事故時，
    王柏仁、游心怡即均在未被有偵查犯罪權限之公務員或機關
    知悉上開犯罪前，對於尚不知何人為肇事車輛駕駛之員警表
    明其等係肇事人而自首。惟黃榮林經送醫後，經診斷受有頭
    部外傷併顱內出血、第3至7節頸椎滑脫併神經壓迫、左眉上
    撕裂傷、左眼眶淤傷、右下肢擦傷之傷害，持續救治後，仍
    因腦部損傷，注意力、記憶力、算術能力、理解能力、表達
    能力、抽象思考能力均有明顯障礙，對事情之認知與是非判
    斷有明顯缺失，無法自主行動及自理日常生活，日常事務皆
    需別人完全協助，已達於身體、健康有重大難治之重傷程度
    。
二、案經黃榮林訴由臺南市政府警察局佳里分局（下稱佳里分局
    ）報告臺灣臺南地方檢察署檢察官偵查起訴。
    理  由
一、程序方面：
  ㈠按犯罪之被害人，得為告訴，刑事訴訟法第232條定有明文；
    依此規定，被害人只須有意思能力，即得告訴，且被害人提
    出告訴時，只須表示希望訴追之意思為已足。本件告訴人即
    被害人黃榮林之理解能力、表達能力及認知能力等固均有明
    顯缺損，惟告訴人係於弟媳唐繡霞陪同下，於109年3月20日
    親自至佳里分局交通分隊向承辦員警表達提告之意，並可於
    筆錄完成後簽名，有告訴人之警詢筆錄附卷可參（警卷第11
    頁正面至第12頁反面），應認告訴人所受傷勢雖已達於身體
    、健康有重大難治之重傷程度（詳後述），但仍有基本之意
    思能力，可於家屬協助下傳達訴追之意，即堪認本件事故之
    被害人已於法定期間內提出合法告訴。
  ㈡被告王柏仁、游心怡所犯均為死刑、無期徒刑、最輕本刑3年
    以上有期徒刑以外之罪，亦非高等法院管轄之第一審案件，
    其等就被訴事實均為有罪之陳述，經告知簡式審判程序之旨
    ，並聽取檢察官、被告王柏仁、游心怡及選任辯護人之意見
    後，本院依刑事訴訟法第273條之1第1項規定裁定進行簡式
    審判程序，是本案之證據調查，依同法第273條之2規定，不
    受同法第159條第1項、第161條之2、第161條之3、第163條
    之1，及第164條至第170條所規定證據能力認定及調查方式
    之限制，合先敘明。
二、認定本件犯罪事實之證據及理由： 
  ㈠上開犯罪事實，業據被告王柏仁、游心怡於偵查及本院審理
    中均坦承不諱，且有其等於警詢、偵查中之陳述可互為參照
    （警卷第1至3頁、第6至9頁、第10頁正反面，偵卷㈠即臺灣
    臺南地方檢察署109年度偵字第9015號偵查卷宗第84至88頁
    ，偵卷㈢即同署109年度調偵續字第49號偵查卷宗第128至131
    頁，偵卷㈣即同署110年度調偵續字第20號偵查卷宗第136頁
    ），並有證人即告訴人於警詢中之證述、證人即告訴人弟媳
    唐繡霞於偵查中之證述可資佐證（警卷第11頁正面至第12頁
    反面，偵卷㈢第128頁、第130至131頁），復有道路交通事故
    調查表㈠及調查報告表㈡、奇美醫療財團法人佳里奇美醫院（
    下稱佳里奇美醫院）診斷證明書、事故現場及車損情形照片
    、臺灣臺南地方檢察署109年5月22日公務電話紀錄表、佳里
    奇美醫院109年6月8日（109）奇佳醫字第0421號函暨病情摘
    要及病歷資料、修正後之道路交通事故現場圖、佳里分局10
    9年12月22日南市警佳偵字第1090672028號函暨員警職務報
    告及現場操作照片、佳里奇美醫院病症暨失能診斷證明書、
    本院109年度監宣字第566號民事裁定、財團法人臺灣省私立
    臺南仁愛之家附設仁馨醫院（下稱仁馨醫院）精神鑑定報告
    書、佳里奇美醫院111年6月1日（111）奇佳醫字第0353號函
    暨病情摘要在卷可稽（警卷第14至15頁、第22至23頁、第25
    至33頁，偵卷㈠第19頁、第23至79頁、第91頁，偵卷㈢第83至
    119頁、第145頁、第149至150頁，偵卷㈣第139頁，本院卷第
    29頁、第65至67頁），堪認被告王柏仁、游心怡任意性之自
    白確均與事實相符，堪以採信。
  ㈡次按汽車（含機車）行駛時，駕駛人應注意車前狀況及兩車
    並行之間隔，並隨時採取必要之安全措施，道路交通安全規
    則第94條第3項前段訂有明文；發生道路交通事故，事故地
    點在車道或路肩者，駕駛人或肇事人應在適當距離處豎立車
    輛故障標誌或其他明顯警告設施，道路交通事故處理辦法第
    3條第1項第1款前段亦有規定。被告王柏仁、游心怡均考領
    合格之駕駛執照（參警卷第15頁），對於上開規定自知之甚
    詳，其等駕車行駛時，即均應確實注意遵守上開規定謹慎駕
    駛。而依當時情形，天候晴、柏油路面乾燥無缺陷、路上無
    障礙物，有前引道路交通事故調查表㈠可供參考（警卷第14
    頁），且當日該處夜間雖無照明，然於車燈輔助下仍可供正
    常行駛，客觀上自無不能注意之情事，被告王柏仁竟仍疏未
    注意車前狀況，貿然前行，不慎撞擊同向前方步行中之告訴
    人，於告訴人倒地坐於車道中後，又疏未注意及時設置警告
    設施；被告游心怡亦疏未注意車前狀況，貿然直行，不慎追
    撞坐於地上之告訴人，則被告王柏仁、游心怡就本件事故之
    發生顯均有過失。參以本件事故之肇事因素經財團法人成大
    研究發展基金會鑑定結果，認被告王柏仁駕駛車號000-0000
    號普通重型機車，未警覺前方路況，追撞步行中之告訴人，
    並於撞撃發生後，未能妥善警示來車，避免不能離開事故現
    場的告訴人再次遭受撞撃，為肇事主因；被告游心怡駕駛車
    號000-0000號普通重型機車撞撃坐在地上、臉朝東的告訴人
    ；與告訴人早上騎腳踏車發生事故後，受有頭、膝蓋部的擦
    傷，可以迴避於夜間光線、視線不良情況下長距離行走，而
    未能迴避，同為事故次因，有上開基金會110年9月23日成大
    研基建字第1100002110號函暨鑑定報告書存卷可據（偵卷㈣
    第47至125頁），因上開鑑定結果係鑑定機關本於專業知識
    及交通鑑定經驗所為之判斷，自可憑信，益徵被告王柏仁、
    游心怡就本件事故之發生確均有過失。再被告王柏仁、游心
    怡之過失行為均係本件事故之肇事因素之一，既如前述，告
    訴人雖與有前述過失，亦僅係對被告王柏仁、游心怡量刑之
    參考因素（詳後述），無解於被告王柏仁、游心怡應負之罪
    責。
  ㈢告訴人於本件事故中受有頭部外傷併顱內出血、第3至7節頸
    椎滑脫併神經壓迫、左眉上撕裂傷、左眼眶淤傷、右下肢擦
    傷之傷害（告訴人於本件事故當日上午已因故左膝受傷，故
    排除左膝之傷勢，參偵卷㈢第155至171頁）；且告訴人於持
    續救治後，因腦部損傷，意識狀況及語言功能未完全恢復，
    日常生活無法自理，須使用輪椅行動，亦需專人24小時照顧
    ，無法自行行動，僅可緩慢回答簡單之字詞，更進一步恢復
    之機會相對低等情，有前引佳里奇美醫院診斷證明書、佳里
    奇美醫院109年6月8日（109）奇佳醫字第0421號函暨病情摘
    要及病歷資料、佳里奇美醫院111年6月1日（111）奇佳醫字
    第0353號函暨病情摘要附卷可查（警卷第22至23頁，偵卷㈠
    第23至79頁，偵卷㈣第139頁，本院卷第65至67頁）。又告訴
    人經仁馨醫院鑑定結果，告訴人之四肢無力，無法自主行動
    ，且告訴人為腦病變患者，恢復可能性低，日常事務皆需別
    人完全協助，注意力、記憶力、算術能力、理解能力、表達
    能力、抽象思考能力等方面有明顯障礙，對事情之認知與是
    非判斷有明顯缺失等節，復有仁馨醫院精神鑑定報告書可供
    查佐（本院卷第29頁），足認告訴人之受傷情形已達於身體
    、健康有重大難治之重傷程度。佐以告訴人於本件事故當日
    上午雖另曾因故受傷就醫，但於同日9時40分許即經醫師診
    治判斷可返家觀察及門診追蹤治療乙情，有臺南市立安南醫
    院110年2月18日安院醫事字第1100000405號函暨病歷資料附
    卷可考（偵卷㈢第155至171頁），告訴人於本件事故前亦尚
    可正常獨自步行至事故發生地點，堪信告訴人於本件事故前
    之認知、判斷及活動能力尚與一般人無重大差異，確因本件
    事故始導致前述認知功能顯著缺損、難以自理生活等於身體
    、健康重大難治之重傷情形。是依上述證據相互勾稽，益見
    被告王柏仁、游心怡駕車不慎肇事之行為與告訴人之重傷結
    果間，確均有相當因果關係甚明。
  ㈣綜上所述，本件事證明確，被告王柏仁、游心怡上開犯行均
    洵堪認定，應予依法論科。　
三、論罪科刑：
　㈠被告王柏仁、游心怡駕駛機車均因疏於注意而發生本件事故
    ，致告訴人受有重傷，故核被告王柏仁、游心怡所為，各係
    犯刑法第284條後段之過失傷害致人重傷罪。
　㈡被告王柏仁於本件事故中雖陸續有未注意車前狀況、未及時
    設置警告設施之過失，然其此等過失情節之時間密接，且係
    因其接連之過失導致告訴人於短時間內兩度受不同車輛撞擊
    致受有重傷，就被告王柏仁部分自仍應整體評價為1個過失
    傷害致人重傷罪。
　㈢被告王柏仁、游心怡於肇事後，員警接獲報案前往處理而尚
    未發覺其等之犯罪前，即均在事故現場向員警表示其等為肇
    事者，有佳里分局交通分隊道路交通事故肇事人自首情形紀
    錄表在卷可佐（警卷第18至19頁），則被告王柏仁、游心怡
    顯均係於有偵查犯罪權限之機關或公務員知悉上開犯罪前即
    自首；參之被告王柏仁、游心怡亦均已坦承其等確有過失，
    並始終配合進行偵、審程序，足見其等確出於悔悟而自首接
    受裁判，爰各依刑法第62條前段規定減輕其刑。　　　
　㈣茲審酌被告王柏仁、游心怡均疏未注意遵守相關之道路交通
    規範，因其等之疏失肇致本件事故之發生，致告訴人身體健
    康受有難以回復之重傷，嚴重影響告訴人及家屬之生活，殊
    為不該；且被告王柏仁、游心怡因與告訴人家屬就賠償金額
    歧見仍大，迄未能實際賠償告訴人。惟念被告王柏仁、游心
    怡前均無刑事前案紀錄，素行尚佳，犯後均坦承不諱，表現
    悔意；兼衡被告王柏仁、游心怡之過失雖各為本件事故之肇
    事主因、次因，但告訴人就本件事故之發生亦與有過失，依
    前引財團法人成大研究發展基金會鑑定報告書，被告王柏仁
    、游心怡及告訴人之事故責任比例約為50％、20％至25％、25％
    至30％（參偵卷㈣第123至125頁）。復參酌被告王柏仁及游心
    怡之過失情節、告訴人之傷勢情形，暨被告王柏仁自陳學歷
    為高職畢業，現於螺絲工廠工作，無人需其扶養或照顧；被
    告游心怡則自陳學歷為高職畢業，現受職訓中，須扶養、照
    顧女兒及父母（參本院卷第91頁）之智識程度、家庭生活狀
    況等一切情狀，分別量處如主文所示之刑，並均諭知易科罰
    金之折算標準，以示懲儆。
據上論斷，應依刑事訴訟法第273條之1第1項、第299條第1項前
段，刑法第284條後段、第62條前段、第41條第1項前段，刑法施
行法第1條之1第1項，判決如主文。
本案經檢察官吳坤城提起公訴，檢察官董和平到庭執行職務
中　　華　　民　　國　　111 　年　　6 　　月　　23　　日
　　　　　　　　　      刑事第二庭   法　官　 蔡盈貞
以上正本證明與原本無異。
如不服本判決應於收受本判決後20日內向本院提出上訴書狀，並
應敘述具體理由。其未敘述上訴理由者，應於上訴期間屆滿後20
日內向本院補提理由書狀（均須按他造當事人之人數附繕本）「
切勿逕送上級法院」。 
　　　　　　　　　　　　　　　　   　書記官　 林耿慧　
中　　華　　民　　國　　111 　年　　6 　　月　　23　　日
附錄所犯法條：
刑法第284條
因過失傷害人者，處1年以下有期徒刑、拘役或10萬元以下罰金
；致重傷者，處3年以下有期徒刑、拘役或30萬元以下罰金。